臺灣桃園地方法院刑事判決　　　　　　　100年度侵訴字第9號
公　訴　人　臺灣桃園地方法院檢察署檢察官
被　　　告　江００　真實姓名.
選任辯護人　吳保仁律師
上列被告因家暴妨害性自主等案件，經檢察官提起公訴（99年度
偵字第13543號、第23562號），本院判決如下：
    主  文
江００對心智缺陷人犯強制性交罪，累犯，處有期徒刑柒年參月
；又犯對受監督照護之人利用權勢猥褻罪，累犯，處有期徒刑柒
月；又犯違反保護令罪，累犯，處有期徒刑陸月。應執行有期徒
刑捌年。
    事  實
一、江００有多項前案紀錄，民國95年間因公共危險案件，經本
    院95年度桃交簡字第2856號刑事簡易判決判處有期徒刑3 月
    ，如易科罰金以新臺幣（下同）1000元折算1 日，經上訴後
    ，本院96年度交簡上字第8 號刑事判決駁回上訴確定，嗣經
    裁定減刑為有期徒刑1 月又15日，如易科罰金以1000元折算
    1 日確定，後入監服刑至96年11月26日執行完畢，又因家暴
    恐嚇案件，經本院96年度桃簡字第1720號刑事簡易判決判處
    有期徒刑5 月，如易科罰金以1000元折算1 日確定，於97年
    4 月30日入監執行，至97年8 月14日執行完畢。江００為代
    號0000-0000 （79年9 月間生，真實姓名年籍詳卷，下稱A
    女）之父，彼此間有家庭暴力防治法第3 條第2 款之家庭成
    員關係，其明知A 女領有中華民國身心障礙手冊，係中度智
    能障礙，為心智缺陷之人，竟罔顧人倫，於酒後對A 女為下
    列犯行：
  (一)江００基於強制性交之犯意，於98年上半年某日晚間，在其
    桃園縣八德市之住處客廳，於酒後乘家中無人之機會，不顧
    A 女拒絕性交之意願，以不聽從即加以毆打之話語恐嚇A 女
    ，令A 女脫光所著衣物，江００旋脫光自己衣物，並抓住A
    女之手，強行以其手指插入A 女下體，並令A 女對江００實
    施口交（即以A 女之口含江００之生殖器），以此等違反A
    女意願之方式性交得逞。
  (二)江００身為人父，其明知A 女係受自己監督、照護之人，竟
    罔顧倫常，利用其為父親之權勢，於98年上半年某日晚間，
    在其桃園縣八德市之住處，於A 女就寢後，利用其妻（代號
    0000-0000B，已成年，真實姓名年籍詳卷，下稱B 女）外出
    買酒之機會，喚醒A 女，要求A 女以手撫摸其性器官，以此
    方式猥褻得逞。
二、江００係B 女之夫，2 人間具有家庭暴力防治法第3 條第1
    款所定之家庭成員關係。江００前於99年5 月間，因其母與
    B 女發生口角，故出手毆打B 女成傷，致為本院於99年5 月
    31日核發99年度暫家護字第246 號民事暫時保護令，令江０
    ０不得對B 女實施身體或精神上不法侵害之行為，亦不得對
    B 女為騷擾、接觸之聯絡行為，江００已於同年6 月間獲悉
    該民事暫時保護令之內容，竟無視於此，猶基於違反保護令
    之犯意，於99年7 月15日上午5 時許，於酒後在B 女位於桃
    園縣八德市住處客廳內，在與B 女發生口角後，徒手與B 女
    發生拉扯，並以手掐B 女之脖子，對B 女實施身體及精神上
    之侵害，而違反前開保護令。
三、嗣A 女及B 女因上開家暴案件為社工員安置後，於社工員訪
    談A 女時，A 女告知前揭遭江００性侵之事，經報警處理後
    ，循線追查始悉上情。
四、案經B 女訴請及桃園縣政府警察局八德分局報告臺灣桃園地
    方法院檢察署檢察官偵查後起訴。
    理  由
壹、程序部分：
    按被告以外之人於審判外之言詞或書面陳述，除法律有規定
    者外，不得作為證據，刑事訴訟法第159 條第1 項定有明文
    。被告以外之人（包括證人、鑑定人、告訴人、被害人及共
    同被告等）於偵查中向檢察官所為之陳述，除顯有不可信之
    情況者外，得為證據，刑事訴訟法第159 條之1 第2 項亦定
    有明文。經查，A 女於檢察官偵訊時，以證人身份所為之供
    述，雖為被告以外之人於審判外之言詞陳述，惟業經其具結
    在卷，與法定要件相符，且核其陳述時之外在環境及情況，
    亦查無顯有不可信之情況，A 女於偵查之證述自有證據能力
    。至於其他本件所引用之供述及非供述證據，經本院依法踐
    行調查證據程式，檢察官、被告、辯護人均不爭執各該證據
    之證據能力，且亦查無依法應排除其證據能力之情形，自均
    有證據能力，先予敘明。
貳、實體部分：
一、訊據被告江００固坦承前揭違反保護令犯行，亦供承其為A
    女之父，A 女領有身心障礙手冊，係中度智能障礙之人等情
    ，惟矢口否認強制性交及利用權勢猥褻之犯行，並辯稱：A
    女有智能障礙，其指訴並不可採云云。辯護人另辯解：A 女
    指訴反覆不一，並不可採，驗傷診斷書記載A 女處女膜完整
    ，並無破裂痕跡，足證A 女指訴被告以手指侵入下體並非事
    實，及社工員之證詞係建立在錯誤資訊上，均不足證明被告
    犯行等語。經查：
  (一)被告前揭事實一、(一)、(二)所示犯行，業據證人即被害人A 女
    於審理時證述明確，並有證人即社工員施如芳於審理時之證
    詞可憑，並有A 女身心障礙手冊影本、A 女驗傷診斷證明書
    及刑案現場照片可稽。
  (二)被告雖以前詞為辯，惟核證人A 女於審理時之證詞，與其於
    偵查時之證述大致相符（見臺灣桃園地方法院檢察署99年度
    偵字第13543 號卷第20頁），至A 女雖因中度智能障礙，致
    其陳述應對較為緩慢，惟依其於審理時作證所呈現之態樣，
    其仍具備基本辨別事理之能力，並能具體指訴被告對其為性
    交、猥褻之過程及當時情狀，觀其神情態度亦非經過教導或
    指示下之陳述；況A 女與被告為父女，A 女實無動機或理由
    誣陷被告涉犯重罪，復衡以被告有家暴犯行，酒後經常有家
    庭暴力及其他脫軌舉動，對照之下，益見A 女之證詞應非虛
    妄而屬可信，被告所辯應係卸責之詞，不足採信。
  (三)至辯護人前揭所辯，其中關於驗傷診斷書部分，本案被告犯
    行係以手指侵入A 女下體，被告並非以生殖器或其他物品侵
    入A 女陰道，A 女之處女膜未因此而破裂，並無違背常情之
    處，況A 女於偵查指訴被告犯行時已證述當時其下體會痛，
    但沒有受傷或流血等情（見臺灣桃園地方法院檢察署99年度
    偵字第13543 號卷第20頁），自不能以A 女處女膜尚屬完整
    而遽認其證述不實。至證人B 女於審理時雖證述A 女說謊，
    所言不可採云云，惟B 女於審理時一再迴護被告，甚至數度
    具狀本院表明一己之立場，並對被告本案性侵犯行曝露於社
    工員之經過採取敵視之態度，復衡以被告係利用B 女外出時
    為本案犯行，B 女之證詞自不足以為被告有利之認定。
  (四)又按性侵害犯罪案件因具有隱密性，通常僅有被告及被害人
    2 人在場，不免淪為各說各話之局面，倘被害人與被告又存
    有一定之親屬關係，尤足令被害人陷入親情抉擇之兩難困境
    ，因而出現先後陳述不一致或矛盾的現象。被害人除生理上
    受到傷害外，心理層面上所受之傷害亦匪淺，因而罹患「創
    傷後壓力症候群」或相關精神、心理疾病之比例甚高，且有
    其特殊性。為保護被害人並防止性侵害事件之發生，性侵害
    犯罪防治法第6 條規定，直轄市、縣（市）主管機關應設性
    侵害防治中心，配置社工、警察、醫療及其他相關專業人員
    ，專責處理該條第一項包括「協助被害人心理治療、輔導、
    緊急安置及提供法律服務」（第4 款）等計8 款規定之事項
    。社工人員於案件發生初始，即介入包括舉發通報、陪同醫
    療檢查、協助申請保護令、緊急庇護、心理諮商等被害人之
    處遇措施，於偵審中復陪同被害人在場，並得陳述意見。倘
    社工人員係就其所輔導個案經過之直接觀察及個人實際經驗
    為基礎所為之書面或言詞陳述，即該當於證人之性質，此最
    高法院99年度台上字第2731號刑事判決意旨可供參照。經查
    ，本案被告犯行除證人A 女之證述外，證人即社工員施如芳
    亦於審理時證述其因被告家暴行為安置A 女及B 女，於進行
    例行訪談時A 女道出遭被告性侵之事，當時B 女曾要求A 女
    不要說出性侵之事，及在庇護所時有男子要求A 女回家等情
    （見本院卷第93至94頁），是就證人施如芳於審理時證述被
    告犯行曝露過程以觀，恰可補強證人A 女證述之可信性，益
    見A 女證述確屬可信，辯護人辯解社工員之證詞建立在錯誤
    資訊上等語，應係誤會。
  (五)前揭被告違反保護令之犯行，業據被告於本院審理時坦承不
    諱，核與證人即告訴人B 女於偵查時之證述相符，且有前開
    民事暫時保護令在卷可憑，足證被告任意性自白與事實相符
    ，堪以認定。本案事證明確，被告犯行均堪認定，均應依法
    論科。
二、查A 女於案發時係中度智能障礙，有其性侵害案件真實姓名
    對照表及中華民國身心障礙手冊各1 紙在卷可稽（見臺灣桃
    園地方法院檢察署99年度偵字第13543 號卷第43頁），且A
    女於本院審理作證時，雖能理解檢察官及辯護人詢問之意，
    然其言談速度及反應顯較一般常人緩慢，理解能力亦不及於
    一般常人，其應係心智缺陷之人無訛，被告明知A 女係心智
    缺陷之人，竟為如事實一、(一)所示犯行，係犯刑法第222 條
    第1 項第3 款、第221 條第1 項之對心智缺陷之人犯強制性
    交罪。又被告身為A 女之父，對A 女負有監督、照護之責，
    其為如事實一、(二)所示犯行，係犯刑法第228 條第2 項之利
    用權勢猥褻罪。又按家庭暴力防治法所稱之「家庭暴力」，
    指家庭成員間實施身體或精神上不法侵害之行為，所謂「騷
    擾」，則指任何打擾、警告、嘲弄或辱罵他人之言語、動作
    或製造使人心生畏怖情境之行為，該法第2 條第1 款、第3
    款定有明文。被告無視於前開民事暫時保護令之命令，為對
    B 女實施前揭身體及精神上之侵害，核其所為，係犯家庭暴
    力防治法第61條第1 款、第2 款之違反保護令罪。公訴意旨
    雖認被告如事實一、(一)所示犯行，係犯刑法第228 條第1 項
    之利用權勢性交罪，惟查證人A 女於審理時已證述被告以恐
    嚇等違反其意願之方法強行以手指插入其下體，並令其對被
    告實施口交等情明確，已如前述，是被告係以恐嚇、抓住手
    等違反A 女意願之方法對A 女性交，已構成刑法第222 條第
    1 項第3 款、第221 條第1 項之對心智缺陷之人犯強制性交
    罪，公訴意旨自有未洽，惟其起訴之社會基本事實既屬同一
    ，爰依法變更起訴法條。被告所犯上開各罪，犯意個別，行
    為互殊，應予分論併罰。又被告有如事實欄所示之犯罪科刑
    執行情形，有臺灣高等法院被告全國前案紀錄表可佐，其於
    徒刑執行完畢後5 年內，故意再犯本件有期徒刑以上之罪，
    均為累犯，均應依刑法第47條第1 項之規定加重其刑。爰審
    酌被告身為人父，理應本於父女之親情倫常給予被害人溫情
    照護，竟罔顧倫常，逞一己之私慾，而為本案犯行，應受非
    難，並審酌其犯罪之動機、手段、目的、生活狀況、智識程
    度及對被害人之傷害等ㄧ切情狀，分別量處如主文所示之刑
    ，並定應執行之刑。
據上論斷，應依刑事訴訟法第299 條第1 項前段、第300 條，家
庭暴力防治法第61條第1 款、第2 款，刑法第11條前段、第222
條第1 項第3 款、第221 條第1 項、第228 條第2 項、第47條第
1 項、第51條第5 款，判決如主文。
本案經檢察官張聰耀到庭執行職務。
中    華    民    國   100    年    12    月    7     日
                  刑事第十三庭審判長法  官  蔡虔霖
                                    法  官  張宏任
                                    法  官  陳正昇
以上正本證明與原本無異。
如不服本判決應於收受判決後10日內向本院提出上訴書狀，並應
敘述具體理由。其未敘述上訴理由者，應於上訴期間屆滿後20日
內向本院補提理由書(均須按他造當事人之人數附繕本)「切勿逕
送上級法院」。
                                    書記官  陳雅婷
中    華    民    國   100    年    12    月    7     日
附錄本案論罪科刑依據之法條：
家庭暴力防治法第61條
違反法院依第 14 條第 1 項、第 16 條第 3 項所為之下列裁定
者，為本法所稱違反保護令罪，處 3 年以下有期徒刑、拘役或
科或併科新臺幣 10 萬元以下罰金：
一、禁止實施家庭暴力。
二、禁止騷擾、接觸、跟蹤、通話、通信或其他非必要之聯絡行
    為。
三、遷出住居所。
四、遠離住居所、工作場所、學校或其他特定場所。
五、完成加害人處遇計畫。
中華民國刑法第222條
（加重強制性交罪）
犯前條之罪而有下列情形之一者，處 7 年以上有期徒刑：
一、二人以上共同犯之者。
二、對未滿十四歲之男女犯之者。
三、對精神、身體障礙或其他心智缺陷之人犯之者。
四、以藥劑犯之者。
五、對被害人施以凌虐者。
六、利用駕駛供公眾或不特定人運輸之交通工具之機會犯之者。
七、侵入住宅或有人居住之建築物、船艦或隱匿其內犯之者。
八、攜帶兇器犯之者。
前項之未遂犯罰之。
中華民國刑法第221條
（強制性交罪）
對於男女以強暴、脅迫、恐嚇、催眠術或其他違反其意願之方法
而為性交者，處 3 年以上 10 年以下有期徒刑。
前項之未遂犯罰之。
中華民國刑法第228條
（利用權勢性交或猥褻罪）
對於因親屬、監護、教養、教育、訓練、救濟、醫療、公務、業
務或其他相類關係受自己監督、扶助、照護之人，利用權勢或機
會為性交者，處 6 個月以上 5 年以下有期徒刑。
因前項情形而為猥褻之行為者，處 3 年以下有期徒刑。
第 1 項之未遂犯罰之。